【裁判字號】    97,毒抗,215
【裁判日期】    970530
【裁判案由】    毒品危害防制條例
【裁判全文】
臺灣高等法院刑事裁定                 97年度毒抗字第215號
    抗  告  人
    即  被  告  甲○○
上列抗告人因違反毒品危害防制條例案件，不服臺灣士林地方法
院中華民國97年3月28日裁定（97年度毒聲字第129號），提起抗
告，本院裁定如下：
    主  文
抗告駁回。
    理  由
一、原裁定意旨略以﹕抗告人即被告甲○○基於施用第二級毒品
    之犯意，於民國97年1月31日上午7時15分許，警方採尿往前
    回溯96小時內之某時，在不詳地點，施用第二級毒品安非他
    命，嗣在台北縣八里鄉○○路○段226巷5號為警查獲；訊據
    抗告人雖否認施用毒品犯行，惟抗告人為警查獲時所採取之
    尿液，經送鑑驗呈安非他命類陽性反應，有台灣檢驗科技股
    份有限公司出具之濫用藥物尿液檢驗報告附卷可稽，原審認
    抗告人施用第二級毒品安非他命之犯行，堪以認定，爰依毒
    品危害防制條例第20條第1項及觀察勒戒處分執行條例第3條
    第1項規定，裁定抗告人應送勒戒處所觀察、勒戒。
二、抗告意旨略以：抗告人確無吸食安非他命，抗告人與張玉華
    為夫妻關係，同住一宅，抗告人尿液檢驗呈陽性反應，係張
    玉華在密閉通風不良空間吸食安非他命之二手煙所害，請命
    抗告人再次採驗，以查明是否二手煙所致等語。
三、按犯毒品危害防制條例第10條施用第一、二級毒品之罪者，
    檢察官應聲請法院裁定，令被告入勒戒處所觀察、勒戒，其
    期間不得逾二月；觀察、勒戒後，檢察官依據勒戒處所之陳
    報，認受觀察、勒戒人無繼續施用毒品傾向者，應即釋放，
    並為不起訴之處分；認受觀察、勒戒人有繼續施用毒品傾向
    者，檢察官應聲請法院裁定令入戒治處所強制戒治，其期間
    為六個月以上，至無繼續強制戒治之必要為止，但最長不得
    逾一年；依前項規定為觀察、勒戒或強制戒治執行完畢釋放
    後，五年後再犯第10條之罪者，適用本條前2項之規定。毒
    品危害防制條例第20條定有明文。
四、本院查：
（一）抗告人於97年1月31日上午7時15分許為警採尿送驗，經台
      灣檢驗科技股份有限公司鑑定結果，確認抗告人尿液中有
      安非他命及甲基安非他命陽性反應（檢體編號00000000）
      ，有該公司97年2月21日「濫用藥物檢驗報告書」在卷可
      稽。次查，該公司係以氣相層析質譜儀分析法（ＧＣ＼Ｍ
      Ｓ）確認；其檢驗方法係以「氣相層析儀」先將物質氣化
      後，再經分析管分離，由於各種物質之沸點及對管柱之吸
      附力均不同，在經過檢測器（Detecor）測定後，表現出
      不同之滯留時間（Retension time），以滯留時間來判斷
      係何種物質；再利用「質譜儀」為檢測器，將物質撞擊成
      碎片，記錄其質譜圖。因每個化合物之鍵結能力不同，故
      不同之物質會有其特定之質譜圖，因此在物質之判斷上有
      如指紋之鑑定，在理論上，扣除人為之因素，其精確度已
      接近百分之百。又人體施用第二級毒品甲基安非他命經尿
      液排出之時間，依施用者食量多寡、人體代謝功能、施用
      者之年齡及性別有所差異，惟一般而言，施用者在96小時
      內所排出之尿液均有可能被檢出。抗告人於97年1月31日
      所採取之尿液中既有安非他命及甲基安非他命陽性反應，
      且其檢出濃度數值均高出標準甚多，則其在採尿前96小時
      內之某時，在不詳地點，至少有非法施用第二級毒品安非
      他命及甲基安非他命一次之犯行，應可認定。
（二）抗告人以可能係吸入二手煙霧，導致尿液成毒品陽性反應
      云云置辯。惟查，同處一室之人，若其中一人施用第二級
      毒品，其他未施用者之尿液經檢驗是否會呈安非他命陽性
      反應，雖無相關文獻資料可供參考，然依常理判斷，若與
      吸食第二級毒品安非他命、甲基安非他命者同處一室，其
      吸入「二手煙」或蒸氣之影響程度，與空間大小、密閉性
      、吸入之濃度多寡及吸入時間長短等因素有關，且因個案
      而異，縱然吸入二手煙或蒸氣者之尿液可檢出毒品反應，
      其濃度亦應遠低於施用者，有行政院衛生署管制藥品管理
      局93年7月30日管檢字第0930007004號函可參；又吸入煙
      霧或安非他命之「二手煙」，在文獻上雖尚無能否由尿液
      中檢驗出煙毒或安非他命反應之研究報告，然依法務部調
      查局檢驗煙毒或安非他命案件經驗研判，若非長時間與吸
      毒者直接相向，且存心大量吸入吸毒者所呼出之煙氣，以
      「二手煙」中可能存在之低劑量煙毒或安非他命，應不致
      在尿液中檢驗出煙毒或安非他命反應，亦有法務部調查局
      （第六處）82年8月6日（82）技一字第4153號函足考；徵
      諸本件抗告人上揭尿液檢驗報告，其安非他命之濃度為35
      33ｎｇ／ｍｌ，甲基安非他命之濃度22126ｎｇ／ｍｌ，
      較之行政院衛生署公告判定依據值500ｎｇ／ｍｌ高出標
      準甚多，揆諸上開說明，抗告人顯非於不知情下吸食二手
      煙霧導致其尿液呈毒品陽性反應。是抗告人辯稱誤吸二手
      煙云云，不足為採。
五、本院審核上開卷證資料屬實，原審以抗告人有施用第2級毒
    品安非他命之行為（漏載甲基安非他命），依毒品危害防制
    條例第20條第1項、觀察勒戒處分執行條例第3條第1項規定
    ，裁定抗告人應送勒戒處所觀察、勒戒，認事用法，核無不
    合。抗告意旨否認施用第二級毒品，辯稱誤吸二手煙，指摘
    原裁定不當，提起抗告，為無理由，應予駁回。
據上論結，應依刑事訴訟法第412條，裁定如主文。
中    華    民    國    97    年    5     月    30    日
                  刑事第十三庭  審判長法  官  曾德水
                                      法  官  談  虎
                                      法  官  梁耀鑌
以上正本證明與原本無異。
不得再抗告。
                                      書記官  莊淑茹
中    華    民    國    97    年    6     月    2     日


司法院資訊處製作；財團法人民間司法改革基金會備份。
